【裁判字號】    99,交易,65
【裁判日期】    991025
【裁判案由】    過失致死
【裁判全文】
臺灣臺東地方法院刑事判決              99年度交易字第65號
公  訴  人  臺灣臺東地方法院檢察署檢察官
被      告  甲○○
選任辯護人  吳漢成律師
上列被告因過失致死案件，經檢察官提起公訴（99年度偵字第
1659號），本院依簡式審判程序判決如下：
    主  文
甲○○因過失致人於死，處有期徒刑肆月，如易科罰金，以新臺
幣壹仟元折算壹日。
    犯罪事實
一、甲○○於民國99年7月5日晚上9時34分，駕駛車牌號碼7573-
    UP號自用小客車，沿臺東縣臺東市○○○路由東向西行經與
    更生北路731巷交岔路口處，欲左轉駛入更生北路731巷時，
    明知應注意車前狀況，隨時採取必要之安全措施，於無號誌
    之交岔路口，應減速慢行，作成隨時停車之準備，行駛至交
    岔路口左轉彎，不得占用來車道搶先左轉，而依當時情形，
    並無不能注意之情事，竟疏未注意車前狀況、對向來車及作
    成隨時停車之準備，仍逕行左轉駛入對向內側快車道（右後
    車身部分尚在雙黃分向線上），不慎與對向來車由乙○○所
    駕駛車牌號碼PVL-517號重型機車相撞，致乙○○腦挫傷、
    氣血胸，經送醫後於翌（6）日凌晨0時35分不治死亡（經警
    委託醫院檢測乙○○血液酒精濃度達227MG/DL，換算呼吸中
    所含酒精濃度為1.135MG/L）。甲○○於肇事後未被發覺前
    ，親自前往警察機關報案，並當場承認為肇事人，自首而願
    接受裁判。
二、案經臺灣臺東地方法院檢察署檢察官相驗後自動檢舉並偵查
    起訴。
    理  由
一、本件被告甲○○所犯為刑法第276條第1項之罪，核屬刑事訴
    訟法第273條之1第1項所定死刑、無期徒刑、最輕本刑為3年
    以上有期徒刑以外之罪，亦非高等法院管轄之第一審案件，
    而被告於本院行準備程序中就被訴事實為有罪之陳述，經告
    知被告簡式審判程序之旨並聽取當事人意見後，本院合議庭
    裁定由受命法官獨任進行簡式審判程序，是本件之證據調查
    ，依刑事訴訟法第273條之2規定，不受同法第159條第1項、
    第161條之2、第161條之3、第163條之1及第164條至第170條
    規定之限制，合先敘明。
二、次按行為人之行為必須具備結果原因、行為不法與結果不法
    ，始具有過失犯之構成要件該當性，亦即其行為必須為結果
    之原因(即條件關係)、行為具有行為不法、行為導致之結果
    具有結果不法，方足以成立過失犯。至於被告之行為所導致
    之結果是否具有結果不法，主要係判斷被告之行為是否實現
    風險，而造成結果之發生，此為「客觀歸責理論」中所謂之
    「風險實現」。客觀歸責理論認為，唯有行為人之行為對於
    行為客體製造（或是昇高）了一個法所不容許之風險，並且
    該風險在具體事件歷程中實現，而導致構成要件結果之發生
    者，則該結果方可歸責於行為人。亦即，被告如果未為違反
    注意義務之行為，即可避免構成要件結果之發生，則被告之
    行為對於該結果始具有結果不法；否則，被告縱然保持必要
    之注意義務，採取合法之防範措施，仍無法避免結果之發生
    ，則被告對於該結果而言，即無結果不法。
三、訊據被告甲○○對於上揭犯罪事實於本院審理時坦承不諱，
    核與證人即被害人乙○○之妻丙○○於警詢、偵訊時證述之
    情節相符，復有被害人乙○○、被告甲○○之道路交通事故
    當事人酒精測定紀錄表各一紙、臺東縣警察局道路交通事故
    肇事人自首情形紀錄表、臺東縣警察局道路交通事故現場圖
    、交通事故調查報告表（一）（二）及現場照片32張等附卷
    可稽。而被害人乙○○因此車禍受傷而死亡，亦經臺灣臺東
    地方法院檢察署檢察官會同檢驗員相驗屬實，製有臺灣臺東
    地方法院檢察署檢驗報告書、相驗屍體證明書、相驗筆錄、
    相驗照片25張等在卷可考。本件被告於99年7月5日晚上9時
    34 分，駕駛車牌號碼7573-UP號自用小客車撞擊乙○○所駕
    駛車牌號碼PVL-517號重型機車與被害人乙○○死亡之結果
    具備條件關係，應予認定。另按汽車駕駛人原應注意車前狀
    況，隨時採取必要之安全措施，於無號誌之交岔路口，應減
    速慢行，作隨時停車之準備，行駛至交岔路口左轉彎，不得
    占用來車道搶先左轉，道路交通安全規則第94條第3項、第
    93 條第1項第2款及第102條第1項第5款分別定有明文，被告
    駕車自應注意及之，又依附卷之交通事故調查報告表（一）
    所載，本件肇事時為天候晴、夜間有照明、路面柏油、乾燥
    、無缺陷，視距良好等情，被告竟疏未注意車前狀況、對向
    來車及作成隨時停車之準備，仍逕行左轉駛入對向內側快車
    道，已製造一個法所不容許之風險（行為不法），且該風險
    在具體事件歷程中實現，造成被害人死亡之結果（結果不法
    ）。因此，被害人死亡之結果，應可歸責於被告。
四、又本件事故經送請臺灣省花東區車輛行車事故鑑定委員會鑑
    定結果，雖認被害人乙○○駕駛普通重型機車，飲用酒精過
    量行經無號誌之交叉路口，未減速慢行，作隨時停車之準備
    ，與被告甲○○駕駛自用小客車，行經無號誌之交叉路口，
    提前占用來車道搶先左轉，且未注意對向來車，轉彎車未讓
    直行車先行，兩者同為肇事原因，有臺灣省花東區車輛行車
    事故鑑定委員會99年10月1日花東鑑字第0996101495號函所
    附鑑定意見書一紙在卷可證，然上開鑑定報告漏未注意被害
    人乙○○於肇事時所駕駛之重型機車行駛於對向快車道上，
    且依其撞擊程度可認被害人駕駛速度甚快，有超速之情形(
    見卷附現場圖及現場照片，相驗卷第21頁、第30至32頁)，
    是本院認被告之肇事責任應較上開鑑定報告所述為輕，惟過
    失犯之成立，不以行為人就結果之發生具備完全之過失為必
    要，本件被害人乙○○對死亡結果之發生，雖就肇事之發生
    負有較重之責任(與有過失)，然仍難解被告過失之責。綜上
    所述，本件事證明確，被告所犯過失致死之犯行，堪以認定
    ，應予論罪科刑。
五、核被告甲○○所為，係犯刑法第276條第1項之過失致死罪。
    被告於偵查犯罪職權之公務員查知其為犯人前，即親自前往
    警察機關報案，並當場承認為肇事人，自首而願接受裁判，
    有臺東縣警察局道路交通事故肇事人自首情形紀錄表一件附
    卷足憑，是被告之犯行符合自首之要件，爰依刑法第62條前
    段之規定減輕其刑。爰審酌被告無任何前科，其違規駕車之
    過失行為肇致被害人乙○○之死亡，造成被害人家屬哀慟逾
    恆，經久亦無以平息、彌補，犯罪所生危害不小，然事故發
    生後，被告因有投保汽車強制責任險，已經賠償被害人家屬
    新臺幣160萬元，被告因為經濟狀況不良，僅願意再賠償50
    萬元，與被害人家屬要求之賠償金額400萬元相距甚遠，致
    無法達成和解，本院審酌被告並非惡性重大之人，僅因一時
    違規駕車肇事，其肇事責任尚稱輕微，應無必要執行短期自
    由刑，兼衡其犯後尚知坦承犯行、生活狀況、國中畢業之學
    歷，被害人亦與有過失等一切情狀，量處如主文所示之刑，
    併諭知易科罰金之折算標準，以示儆懲。
據上論斷，應依刑事訴訟法第273條之1第1項、第299條第1項前
段，刑法第276條第1項、第62條前段，第41條第1項前段，刑法
施行法第1條之1第1項、第2項前段，判決如主文。
本案經檢察官丁○○到庭執行職務。
中    華    民    國    99    年    10    月    25    日
                     交通法庭   法  官  林拔群
以上正本證明與原本無異。
如不服本判決應於收受送達後10日內向本院提出上訴書狀，並應
敘述具體理由；其未敘述上訴理由者，應於上訴期間屆滿後20日
內向本院補提理由書（均須按他造當事人之人數附繕本）。「切
勿逕送上級法院」。告訴人或被害人對於本判決如有不服，請書
具不服之理由狀，請求檢察官上訴者，其上訴期間之計算係以檢
察官收受判決正本之日期為準。
                                書記官  鄭鈺瓊
中    華    民    國    99    年    10    月    25    日
附錄本案論罪科刑法條全文：
刑法第276 條第1 項
因過失致人於死者，處二年以下有期徒刑、拘役或二千元以下罰
金。

司法院資訊處製作；財團法人民間司法改革基金會備份。
